臺灣板橋地方法院民事判決　　　　　　　 95年度訴字第775號
原　　　告　丙○○
訴訟代理人　何兆龍律師
複　代理人?梁育純律師
被　　　告　丁○○
???????????樓
?　　　?　甲○○
?　　　?　乙○○
上列當事人間請求侵權行為損害賠償事件，原告提起附帶民事訴
訟（94年度附民字第281 號），經本院刑事庭移送前來，本院於
民國96年3 月20日辯論終結，判決如下：
    主  文
被告應連帶給付原告新臺幣肆拾肆萬零陸拾柒元，及自民國九十
五年一月九日起至清償日止，按週年利率百分之五計算之利息。
原告其餘之訴駁回。
訴訟費用由被告連帶負擔百分之四十二，餘由原告負擔。
本判決第一項得假執行。
原告其餘假執行之聲請駁回。
    事實及理由
壹、程序部分：
一、按訴狀送達後，原告不得將原訴變更或追加他訴，但擴張或
    減縮應受判決事項之聲明者，不在此限，民事訴訟法第255
    條第1 項第3 款定有明文。本件原告於起訴時，原係請求被
    告給付原告新臺幣（下同）1,040,067 元，及自起訴狀繕本
    送達翌日起至清償日止，按週年利率百分之五計算之利息，
    嗣於本院民國96年1 月12日準備程序期日則當庭減縮其利息
    起算日為自最後一名被告收受起訴狀繕本翌日起算，核其性
    質，係減縮其應受判決事項之聲明，揆諸前揭法條規定，自
    應准許，先予敘明。
二、本件被告未於言詞辯論期日到場，核無民事訴訟法第386 條
    各款所列情形，爰依原告之聲請，由其一造辯論而為判決。
貳、實體部分：
一、原告起訴略主張：被告丁○○於94年2 月13日晚間，得知同
    居女友林可欣與原告共居一室，遂通知訴外人金榮光協助處
    理，金榮光即率同被告甲○○、被告乙○○等人到場，並涉
    有將原告毆打成傷、恐嚇等不法行為，業經臺灣板橋地方法
    院檢察署以94年度偵字第3450號、94年度偵字第10598 號提
    起公訴，並經鈞院以94年度易字第813 號認定被告丁○○、
    甲○○、乙○○均有罪，被告3 人上訴後，復經臺灣高等法
    院以95年度上易字第790 號判決上訴駁回而告確定。被告3
    人既有共同不法侵權行為致原告受有損害，爰依民法第184
    條、第185 條、第193 條、第195 條，請求其連帶賠償原告
    所受醫療費用之損失40067 元，及精神上損害100 萬元（原
    告至今視力仍嚴重受損，無法恢復正常視力），並聲明：被
    告應連帶給付原告1,040,067 元，及最後一名被告收受起訴
    狀繕本翌日起至清償日止，按週年利率百分之5 計算之利息
    ；訴訟費用由被告連帶負擔；原告願供擔保請准宣告假執行
    。
二、被告丁○○未於言詞辯論期日到場，亦未提出準備書狀作何
    聲明或陳述。
三、被告甲○○未於最後言詞辯論期日到場，但曾於本院95年6
    月27日言詞辯論期日到庭稱：我是有打原告沒有錯，但沒有
    恐嚇他，我中途離開。對於原告請求之醫療費用沒有爭執，
    至於慰撫金部分認為過高等語，復於本院95年8 月1 日到庭
    稱：我沒有恐嚇他等語，爰聲明：請求駁回原告之訴及其假
    執行聲請；訴訟費用由原告負擔；如受不利之判決，願提供
    擔保請准宣告免為假執行。
四、被告乙○○未於最後言詞辯論期日到場，但曾於本院95年6
    月27日言詞辯論期日到庭稱：我根本沒有在現場，也沒有恐
    嚇他，不知道發生何事，我認為我不應該賠償。對於原告請
    求之醫療費用沒有爭執，但我沒有去傷害原告，至於慰撫金
    部分認為過高等語，並聲明：請求駁回原告之訴及其假執行
    聲請；訴訟費用由原告負擔；如受不利之判決，願提供擔保
    請准宣告免為假執行。
五、本院得心證之理由：
    (一)原告主張：被告丁○○於94年2 月13日晚間，得知同居女
      友林可欣與原告共居一室，遂於翌日凌晨3 、4 時許趕往
      林可欣位在臺北縣板橋市○○路○ 段2 號14樓之住處，旋
      即質疑丙○○與林可欣間之關係，而與丙○○發生口角進
      而扭打。嗣被告丁○○以電話聯絡友人金榮光前來協助處
      理上開糾紛，金榮光遂邀被告甲○○、被告乙○○及年籍
      真實姓名不詳、綽號「阿彬」之成年男子，一同前往林可
      欣住處，丁○○竟與甲○○、乙○○及綽號「阿彬」之成
      年男子，基於共同傷害他人身體之犯意聯絡，或徒手、或
      持林可欣所有之鍋鏟、塑膠板凳等物品，毆打丙○○之頭
      、臉部及身體，致丙○○受有頭部外傷合併兩眼挫傷、胸
      前、左腰部、雙下肢多處瘀傷、頭皮擦傷及後枕部頭皮下
      血腫、雙耳瘀傷等傷害；關於兩眼挫傷部分因外傷性神經
      病變，目前視力右眼0.1 、左眼0.05等情，為被告甲○○
      所不爭執，而被告丁○○於警詢、偵訊及本院94年度易字
      第813 號案件審理時亦均自陳有毆打原告之事實，此外復
      有與前揭事實相符之證人林可欣於本院94年度易字第813
      號案件審理時之證詞（見該案卷94年12月22日審理筆錄第
      3 至14頁）、證人即原告之主治醫師吳建良於臺灣高等法
      院95年度上易7901號案件審理時之證詞（見該案卷該日筆
      錄第7 至8 頁），及亞東紀念醫院驗傷診斷證明書（見板
      檢94年偵字第3450號偵查卷第61頁）、台北市萬芳醫院診
      斷證明書與該院95．8 ．29萬院醫痛字第0950005473號函
      （見臺灣高等法院95年度上易7901號卷第54、70頁）附卷
      可稽，堪信真實。
    (二)原告主張：被告丁○○又與被告甲○○、被告乙○○及綽
      號「阿彬」之成年男子基於恐嚇之犯意聯絡，上前脫去丙○○之褲子，由該綽號「阿彬」之人持菜刀揮舞，被告丁○○、甲○○、乙○○3 人向丙○○恫稱欲割去其生殖器
      、將其殺害等加害生命、身體之事，復由甲○○、乙○○
      持手機作勢對丙○○之生殖器拍照，丁○○則揚言欲將照
      片公諸媒體，讓丙○○在地方上無法做人等加害名譽之事
      ，以此方式恐嚇丙○○，致生危害於丙○○之安全等情，
      雖為被告甲○○所否認，但前揭事實除據原告於警詢、偵
      訊、本院94年度易字第813 號案件審理時陳述甚詳，核與
      證人林可欣於該案審理中證稱：「94年2 月14日凌晨是丙○○先到場，丁○○在凌晨3 、4 點才到，之後丁○○質
      問丙○○與我的關係，後來兩人就徒手互毆。後來又有四
      人到場，他們也來質問丙○○與我的關係，接著除了金榮
      光行動不便沒有動手外，其他三人都和丙○○互毆。後來
      我有聽到有人說脫丙○○的褲子要拍照之事，但沒有看到
      ，因為我頭都低著，我也有聽到有人說要殺丙○○、並要
      割掉丙○○的生殖器，但不知道是誰說的，那時我都低著
      頭，因為我臉受傷，…實際上有無拍照我不清楚。…但我
      有看到甲○○拿手機作勢要對丙○○拍照的動作。我有聽
      到有人說要拿菜刀割丙○○的生殖器，但我家沒有菜刀，
      誰說的我也不清楚，當時我頭低著，所以沒有看到是否有
      人拿菜刀」等語（見該案卷94年12月22日審理筆錄第3 至
      14頁）相符，堪認屬實。至於被告甲○○所持用之行動電
      話即便不具照相功能，其作勢拍攝原告裸露之下體，並揚
      言讓照片公諸媒體，客觀上足以造成原告之恐懼，此亦不
      影響被告甲○○恐嚇犯行之成立。
    (三)被告乙○○雖辯稱並未在場，亦未出手毆打、恐嚇云云，
      但被告乙○○於案發當時確有到場並毆打、恐嚇原告之事
      實，業據原告於案發後之警詢（見板檢94年偵字第34 50
      號偵查卷第4 頁）陳述甚詳，復於本院94年度易字第813
      號案件審理中結證綦詳（見該案卷95年2 月16日審理筆錄
      第4 至5 頁、第7 頁、第9 頁），核與證人即原告之妻連
      玲巧於該案審理中證稱：「我在林可欣住處確實有看到甲○○、乙○○，現場有5 名男子，包括丁○○、甲○○、
      乙○○、金榮光及另一名戴眼鏡的男子，另外還有我先生
      丙○○及郭俊仁在場」等語（見該案卷94年12月22日審理
      筆錄第18頁）、證人郭俊仁於偵查中具結證稱：「在庭的
      3 人（指告丁○○、甲○○、乙○○）都在案發現場，在
      庭上穿紅衣服的人（指被告乙○○）有踹丙○○」等語（
      見板檢94年偵字第3450號偵查卷第106 至107 頁）相符，
      足見被告乙○○於本案發生時確有到場並毆打原告之犯行
      。至其縱未親口為前揭恐嚇言語，但其既已到場，復已與
      被告丁○○、甲○○共同對原告實施傷害行為，堪認緊接
      於該傷害行為後之恐嚇行為，亦均在被告乙○○與被告丁○○、甲○○共同犯意聯絡之範圍內，被告乙○○自應就
      此部分不法侵權行為，對原告負連帶賠償責任。其次，雖
      被告丁○○於偵查及原審審理中曾稱金榮光是帶「阿億」
      （指被告甲○○）、「阿彬」、「阿勝」到林可欣住處，
      被告乙○○並未前往云云，然其於警詢中亦曾供稱：「我
      請我朋友金榮光來幫忙處理，結果金榮光帶另外三人過來
      ，包括甲○○、乙○○及綽號『阿彬』之人，金榮光行動
      不便，並未毆打丙○○，但甲○○、乙○○、『阿彬』則
      都有打丙○○」等語（見板檢94年偵字第3450號卷第8 至
      9 頁），其前後供述不一，自不得據為被告乙○○有利之
      認定。又證人林可欣雖亦曾於本院94年度易字第813 號案
      件審理中證稱：「當時被告甲○○有到場，但被告乙○○
      並未到場」云云（見該案卷94年12月22日審理筆錄第5 頁
      ），然由其於同一期日又證稱：「之前丁○○與丙○○互
      毆我有看到，但後來我有被丁○○毆打，後來的狀況沒有
      注意，那時我頭都低低的」、「因為他們一進來就與丙○○發生口角，一陣混亂，所以我也沒有看清楚他們的長相
      。我能認出金榮光及甲○○在場，是因為我在案發之前有
      見過他們兩人。但我在案發之前並未見過被告乙○○」等
      語（見該次審理筆錄第6 頁、第13頁），其既因低頭而無
      法注意金榮光到場後之情狀，復因被告丁○○一再質疑其
      與丙○○間之關係，又受被告丁○○之毆打而驚恐，則其
      無法確認被告乙○○是否在場，亦與常情相符，是其所證
      尚難據為被告乙○○有利之認定。另被告乙○○雖於前揭
      刑案中又舉其兄周金樹為其不在場證明，然證人周金樹於
      本院94年度易字第813 號案審理中證稱：「我平時都與乙○○一起住在家裡，94年1 月至4 月間，乙○○都是做一
      些臨時性的工作，如果沒有工作時，大都待在家裡看電視
      ，三餐大都在家裡吃，晚上也很少出門，我能確定案發當
      日乙○○並未出門，因為我94年2 月14日0 時許返家，那
      時乙○○已經睡了，到凌晨5 點左右我才睡覺，到翌日中
      午起床，乙○○比我早起，94年2 月14日中午我們還在家
      裡吃中飯」等語（見該案卷95年2 月16日審理筆錄第11至
      16頁）。惟此與被告乙○○於同案審理中所述：「94年2
      月14日上午我睡到7 、8 時許，沒有注意周金樹睡到幾點
      ，之後就到網咖打電動，到晚上10點才回家，午餐是在網
      咖內吃泡麵或是吃隔壁的控肉飯，平常很少回家吃飯」等
      語（見該次審理筆錄第17至18頁）相較，就被告乙○○平
      日之生活習慣及於94年2 月14日日間之活動情形，2 人所
      述互有矛盾，則證人周金樹所述是否屬實，已有可疑。況
      證人周金樹對被告乙○○於94年2 月14日日間之活動狀況
      已非知之甚稔，又何能特別記憶94年2 月13日晚間被告乙○○是否未曾外出？益見證人周金樹所證，亦難為被告乙○○有利之認定，從而，被告乙○○上開所辯，即無可採
      。
    (四)綜上所言，被告3 人既曾於前揭時、地共同對原告為傷害
      及恐嚇之不法侵權行為，致原告受有前揭損害，則原告依
      據民法第184 條、第185 條主張被告3 人應對原告負連帶
      賠償責任，即屬有據。茲再就原告請求之損害賠償金額部
      分，分述如下：
      1.原告主張被告3 人應連帶賠償其醫療費用損失40,067元
        ，業據其提出與其主張金額相符之醫療費用憑單及收據
        影本為證，且為被告甲○○、乙○○所不爭執，堪認真
        實，此部分費用既為醫療所必要，則原告此部分之請求
        ，應有理由。
      2.原告主張被告3 人應連帶賠償其精神上之損害100 萬元
        部分：按慰撫金之多寡，應斟酌雙方之身份、地位、資
        力與加害之程度及其他各種情形核定相當之數額，其金
        額是否相當，自應依實際加害情形與被害人所受之痛苦
        及雙方之身份、地位、經濟狀況等關係決定之。查原告
        係56年7 月3 日出生，國中畢業，於案發當時正欲競選
        里長等情，現名下並無財產，業據其於警詢時陳明，並
        經本院依職權查詢其財產所得資料，有稅務電子閘門財
        產所得調件明細表1 份在卷可憑，另被告丁○○學歷為
        大專、以賣茶葉為業（見其警詢筆錄人別欄），被告甲○○係高中肄業，被告乙○○係國中畢業，（見上開偵
        查卷之個人資料查詢表），除被告甲○○尚有一台91年
        出廠之中華牌汽車外，其餘2 人名下均無恆產，亦有稅
        務電子閘門財產所得調件明細表1 份在卷可憑。又被告
        3 人均係青壯之人，卻因細故即動手傷人，並出言恐嚇
        ，侵害情節非輕，除出言恐嚇造成原告心理受害外，亦
        侵害原告之身體健康，其中又以視力部分因受外傷性視
        神經病變，導致右眼視力0.1 ，左眼視力0.05，且回復
        或改善機會不大【有前揭萬芳醫院及證人吳建良醫師之
        證言在卷為憑】，最為嚴重。本院審酌上開兩造之年齡
        、教育程度、社會地位、侵害程度、資力情形，及被告
        迄未與原告達成和解等情，認原告請求非財產上損害賠
        償100 萬元，猶屬過高，應以40萬元為適當，逾此部分
        請求尚屬無據，不能准許。
      3.綜上，原告請求被告3 人連帶賠償之金額在440,067 元
        範圍內為有理由，逾此部分請求尚屬無據，不能准許。
六、從而，原告依民法上開侵權行為損害賠償之規定，請求被告
    連帶賠償原告440,067 元，及自起訴狀繕本送達於最後一名
    被告翌日即95年1 月9 日（查本件附帶民事訴訟起訴狀於94
    年12月27日送達於乙○○，並於94年12月29日「寄存送達」
    於被告丁○○及甲○○，此寄存送達至95年1 月8 日始生效
    力，故最後一名被告收受起訴狀繕本之翌日即為95年1 月9
    日）起至清償日止，按年息百分之5 計算之法定遲延利息，
    為有理由，應予准許，逾上開範圍之請求，為無理由，應予
    駁回。
七、原告雖陳明願供擔保請准宣告假執行，但因其勝訴部分，本
    院所命給付金額尚未逾50萬元，爰不待其聲請，依職權宣告
    假執行。至其敗訴部分，因假執行之聲請已失所附依，應予
    駁回。
八、至被告甲○○雖聲請傳訊證人金榮光及林可欣，被告乙○○
    亦聲請傳訊證人金榮光，然查證人林可欣業於本院95年度易
    字第813 號案件到庭具結作證，其所為證言復經本院列入認
    定審酌之範圍，自無重複作證之必要。至證人金榮光原雖經
    本院95年度易字第813 號案件列為證人，惟其於該案94年12
    月22日、95年2 月16日期日均無故未到，且被告3 人於95年
    2 月16日期日亦均表示不知道金榮光現在何處，被告丁○○
    、甲○○更已表明捨棄傳喚該人作證，嗣被告3 人於臺灣高
    等法院95年度上易字第790 號案件審理時亦均未再聲請傳訊
    該人作證，足見原告甲○○、乙○○於該刑事案件審理當時
    ，即已無法確知該名證人之實際聯絡住址，嗣其於本院95年
    8 月1 日言詞辯論期日時亦未再提出該人之聯絡地址，此後
    也無其他補正，本院自無從僅因其空言聲請即予傳訊。本件
    事證已臻明確，兩造其餘主張及攻擊防禦方法，經本院斟酌
    後，認與本件判決結果不生影響，故不一一論列。
據上論結，本件原告之訴為一部有理由、一部無理由，依民事訴
訟法第385 條第1 項前段、第79條、第389 條第1 項第5 款，判
決如主文。
中　　華　　民　　國　　96　　年　　3 　　月　　27　　日
                  民事第二庭  審判長法  官  梁宏哲
                                    法  官  程怡怡
                                    法　官　楊明佳
以上正本係照原本作成
如對本判決上訴，須於判決送達後20日內向本院提出上訴狀
中　　華　　民　　國　　96　　年　　3 　　月　　27　　日
                          ???    書記官　楊璧華
